臺灣高雄地方法院刑事判決　　　　　　　 95年度易字第182號
公　訴　人　臺灣高雄地方法院檢察署檢察官
被　　　告　甲○○
上列被告因竊盜案件，經檢察官提起公訴（96年度偵字第4772號
），本院判決如下：
    主  文
甲○○無罪。
    理  由
一、公訴意旨略以：被告甲○○意圖為自己不法之所有，於民國
    96年2 月1 日21時35分許（起訴書原誤載為95年2 月1 日21
    時35分許，已經公訴檢察官當庭更正），在高雄市前鎮區○○○路98號前人行道上，先竊取乙○○所有之安全帽1 頂後
    戴在頭上，再以自備鑰匙1 支，插入曾靜嬌所有由丙○○使
    用之車牌號碼XUS ─639 號機車電源鎖，欲竊取該車時，適
    經乙○○發現報警而當場查獲並扣得作案用鑰匙1 支。因認
    被告涉有刑法第320 條第1 項竊盜罪嫌等語。
二、按犯罪事實應依證據認定之，無證據不得認定犯罪事實；不
    能證明被告犯罪者，應諭知無罪之判決，刑事訴訟法第154
    條第2 項、第301 條第1 項前段分別定有明文。次按認定不
    利於被告之事實須依積極證據，苟積極證據不足為不利於被
    告事實之認定時，即應為有利於被告之認定（最高法院30年
    臺上字第816 號判例意旨參照）；認定犯罪事實所憑之證據
    ，雖不以直接證據為限，間接證據亦包括在內；然而無論直
    接或間接證據，其為訴訟上之證明，須於通常一般之人均不
    致有所懷疑，而得確信其為真實之程度者，始得據為有罪之
    認定，倘其證明尚未達到此一程度，而有合理之懷疑存在時
    ，因而為無罪之判決，尚不得任意指為違法（最高法院76年
    臺上字第4986號判例意旨參照）；檢察官對於起訴之犯罪事
    實，倘其所提出之證據，不足為被告有罪之積極證明，或其
    指出之證明方法，無從說服法院以形成被告有罪之心證，基
    於無罪推定之原則，自應為被告無罪判決之諭知（最高法院
    92 年 臺上字第128 號判例意旨參照）。
三、程序部分：
    按被告以外之人於審判外之言詞或書面陳述，除法律有規定
    者外，不得作為證據，刑事訴訟法第159 條第1 項定有明文
    ；被告以外之人於審判外之陳述，雖不符同法第159 條之1
    至159 條之4 之規定，而經當事人於審判程序同意作為證據
    ，法院審酌該言詞陳述或書面陳述作成時之情況，認為適當
    者，亦得為證據。查證人乙○○、丙○○於警詢之陳述，為
    被告以外之人於審判外之言詞或書面陳述，既經被告於審判
    程序同意作為證據，本院審酌上開證據作成時尚無預見日後
    將作為證據之偽造動機，其虛偽之可能性極小，且對被告涉
    嫌竊盜之待證事實，具有相當之關聯性，認為適當，依上開
    說明，自得為證據。
四、實體部分：
  (一)本件公訴人認被告甲○○涉犯上揭竊盜犯行，係以被告之供
    述、證人乙○○、丙○○之證述、扣案鑰匙1 支、刑事蒐證
    相片5 張等為主要依據。
  (二)訊據被告甲○○固不否認有於前開時地以自備鑰匙插入牌號
    XUS-639 號機車（以下稱系爭機車）電源鎖之事實，惟一再
    堅決否認有何竊盜犯意，辯稱：拿鑰匙是要開啟自己的機車
    ，結果開錯機車了，是因為年紀大、記性不好，一時看錯才
    弄錯等語。經查：
    (1)被告於上揭時地，被證人乙○○撞見頭戴乙○○安全帽，
      以自備鑰匙試圖開啟系爭機車電源鎖之事實，雖據證人乙○○於警詢、本院審理證稱：於96年2 月1 日21時35分許
      ，在高雄市前鎮區○○○路98號前（電信局前人行道），
      當場發現被告已經將伊所有安全帽戴在頭上，並以自備鑰
      匙正在開啟丙○○XUS-639 號重型機車；案發當時，伊在
      一心二路94號上班，鄰居通報有人在偷我們員工的車子，
      跑出去看就看到被告在那邊用鑰匙插在電門上要發動車子
      ，伊安全帽是放在丙○○車子隔壁機車的前面置物籃內；
      證人丙○○在警詢證稱：在96年2 月1 日21時35分許，在
      高雄市前鎮區○○○路98號電信局前，我老闆乙○○發現
      被告正在用鑰匙竊取我停放在該地的機車，於是我老闆報
      警查獲該嫌等語明確，核與證人即到場處理員警丁○○在
      本院證稱：接獲勤務中心通報抵達現場時，看到被告坐在
      丙○○紅色重型機車上面，鑰匙已經插在機車電門上，我
      到現場的時候還看到被告手一直在轉動鑰匙要開電門等語
      相符，可信客觀上確實有此事實存在。
    (2)惟，被告本身因罹患失智症，被評定為中度身心障礙者，
      其於95年11月20日至同年12月4 日，曾在長庚紀念醫院高
      雄分院住院治療，臨床表現為智能退化、血糖控制不良致
      意識變化，目前仍於該院門診追蹤中，而被告智能退化的
      症狀則包括：判斷力、記憶力、定向感、計算能力的功能
      低下等情，已據財團法院長庚紀念醫院高雄分院以96年5
      月18日（96）長庚院高字第6502 51 號函回覆在卷，並有
      被告提出之中華民國身心障礙手冊影本1 份可憑。參以證
      人乙○○、丁○○於本院就案發當時被告的精神狀況分別
      證稱：（證人丁○○稱）當天到現場之後，看到被告的精
      神狀況不是很好，走路不太敏捷，對話也怪怪的，聽起來
      好像有點老人痴呆，當時問他家住哪裡他也答不出來；（
      證人乙○○稱）當天被告就精神恍惚，感覺好像有點喝酒
      ，警察在問被告話的時候，他看來精神狀況就不是很好等
      情以觀，被告前開因為誤認導致開錯機車之辯解，已非全
      無可能。
    (3)又被告本身擁有1 部車號OEI-963 重型機車，已據被告提
      出機器腳踏車行車執照影本1 份、機車相片4 張附卷以證
      。該部機車車身顏色雖為深藍色，與系爭機車為紅色顯然
      有異。但案發當時現場照明情形據證人乙○○、丁○○一
      致證稱：現場照明設備不好，光線不是很好等語，證人丁○○復證稱：現場整排都是停放機車，因為光線不好所以
      沒有注意到附近是否有與系爭機車同樣類型的摩托車。則
      如前所述，現場因照明不佳、光線昏暗，辨識機車顏色已
      有困難。被告所有機車與系爭機車車牌號碼後3 碼之阿拉
      伯數字又均同為「9 」、「6 」、「3 」，只是順序有別
      ，且被告本身罹有失智症，導致判斷力、記憶力較常人低
      下，當此情形，被告所聲稱誤認，亦有可能發生。
    (4)被告在案發當時之行為反應，復據證人乙○○在本院明白
      指稱：系爭機車停放地點係人來人往之紅磚道，差不多10
      公尺處，即是其所任職尚在營業當中之眼鏡行，於員警丁○○據報趕到之前，距離被告2 、3 公尺處，有著包括證
      人乙○○、丙○○，及眼鏡行某黃姓店員、另一不詳鄰居
      共4 人在旁觀看，被告在此情況下，竟是很專心要把系爭
      機車電門所打開，一點也沒有東張西望，凡此種種，均足
      以認定被告在案發當時，主觀上確實沒有竊盜犯意存在。
五、綜上所述，公訴人提出證明被告涉犯竊盜之證據，尚未達於
    通常一般之人均不致有所懷疑，而得確信其為真實之程度，
    既仍存有合理之懷疑，本於無罪推定之原則，自應為被告無
    罪之諭知。
據上論斷，應依刑事訴訟法第301 條第1 項，判決如主文。
中　　華　　民　　國　　96　　年　　10　　月　　2　　日
                    刑事第六庭  審判長法　官  曾逸誠
                                      法　官  王  琁
                                      法　官  陳思睿
以上正本證明與原本無異。
如不服本判決應於收受本判決後10日內向本院提出上訴書狀，並
應敘述具體理由，如未敘述上訴理由者，應於上訴期間屆滿後20
日內補提理由書狀於本院（均須按他造當事人之人數附繕本）「
切勿逕送上級法院」。
中　　華　　民　　國　　96　　年　　10　　月　　2 　　日
　　　　　　　　　　　　　　　　　   書記官  何慧娟
